最高法院刑事判決　　　　　　　　　 111年度台上字第2252號
上　訴　人　陳其鴻




上列上訴人因違反毒品危害防制條例等罪案件，不服臺灣高等法
院臺中分院中華民國111年1月27日第二審判決（110 年度上訴字
第1401號，起訴案號：臺灣臺中地方檢察署109年度偵字第30718
號），提起上訴，本院判決如下：
    主  文
上訴駁回。
    理  由
一、按刑事訴訟法第377 條規定，上訴於第三審法院，非以判決
    違背法令為理由，不得為之。是提起第三審上訴，應以原判
    決違背法令為理由，係屬法定要件。如果上訴理由書狀並非
    依據卷內訴訟資料，具體指摘原判決不適用何種法則或如何
    適用不當，或所指摘原判決違法情事，顯與法律規定得為第
    三審上訴理由之違法情形不相適合時，均應認其上訴為違背
    法律上之程式，予以駁回。本件原判決綜合全案證據資料，
    本於事實審法院之推理作用，認定上訴人陳其鴻與綽號「財
    神爺」、「派喔」、「土地公」及「思夢樂」等姓名不詳之
    成年人，有如其附表一編號1、3、4、6至10、12、13、16至
    21、24至26所示共同販賣第三級毒品愷他命既遂共19次，及
    同上附表編號5及27所示共同販賣第三級毒品愷他命未遂共2
    次，以及同上附表編號2 、11、14、15、22及23所示共同販
    賣含有第三級毒品4-甲基甲基卡西酮等多種不同級毒品成分
    之毒品果汁包共6 次之犯行，因而撤銷第一審就其犯罪事實
    欄一之㈡所載之科刑，暨對於上訴人被訴如其附表一編號 1
    至23及25至26所示罪嫌部分均諭知上訴人無罪之判決，改判
    論上訴人以共同販賣第三級毒品既遂共18罪、共同販賣第三
    級毒品未遂共2 罪，及販賣第三級毒品而混合二種以上之毒
    品共 6罪（均累犯），先就上訴人所犯共同販賣第三級毒品
    未遂共2罪部分，依刑法第25條第2項關於未遂犯規定減輕其
    刑，再就其所犯上開26罪，每罪均依毒品危害防制條例第17
    條第2 項關於偵審中均自白應減輕其刑之規定減輕其刑後，
    分別量處如同上附表編號「罪刑」欄所示之刑，並諭知相關
    之沒收及追徵。另就上訴人所犯如其附表一編號24所示部分
    ，仍維持第一審論上訴人以共同販賣第三級毒品罪（累犯）
    ，於依毒品危害防制條例第17條第 2項關於偵審中均自白應
    減輕其刑之規定減輕其刑後，處有期徒刑3 年10月，並諭知
    扣案行動電話1支及犯罪所得新臺幣9,500元均沒收之判決，
    而駁回上訴人在第二審關於此罪部分之上訴，復就其本件所
    犯27罪所處徒刑，合併定其應執行之刑為有期徒刑4 年10月
    ，已詳述其所憑證據及認定之理由（上訴人於偵查中及第一
    、二審均坦承本件全部犯行不諱）。核其所為之論斷，俱有
    卷內資料可資覆按，從形式上觀察，原判決並無足以影響其
    判決結果之違法情形存在。
二、上訴人上訴意旨略以：伊前案所犯為不能安全駕駛等公共危
    險案件，與本件被訴販賣毒品罪，二者罪質並不相同，原審
    未依司法院釋字第775 號之解釋意旨具體審酌伊本件犯罪之
    相關情狀，裁量是否有依累犯規定加重其刑之必要，而就伊
    本件所犯各罪均依累犯規定加重其刑，顯有不當。又原審於
    量刑時，並未審酌伊本件所為僅係負責將毒品交予購毒者之
    「小蜜蜂」，且犯罪時間僅 2日，領取犯罪所得亦甚低微，
    伊之惡性尚非重大，且參與犯罪情節輕微，以及犯後均坦承
    犯行不諱，勇於面對過錯，態度良好等一切情狀予以從輕量
    刑，遽就伊本件所犯各罪科處過重之刑及酌定應執行之刑為
    有期徒刑4年10月，實有未洽云云。
三、惟刑之酌科及執行刑之量定，係事實審法院自由裁量之職權
    ，倘其所量之刑暨酌定之執行刑，並未違背刑法第51條各款
    所定之方法或範圍，暨刑事訴訟法第370 條規定所揭示之不
    利益變更禁止原則（即法律之外部性界限），亦無明顯違反
    公平、比例及罪刑相當原則或整體法律秩序之理念（即法律
    之內部性界限）者，即與法律授予裁量權行使之目的契合，
    自不得任意指為違法或不當。又依司法院釋字第775 號解釋
    意旨，法院審酌個案犯罪情節，如有依刑法累犯之規定加重
    其最低本刑，將造成刑罰過苛而有違反比例及罪刑相當原則
    之情形者，始有裁量是否依該規定加重其刑之必要。從而，
    法院依職權裁量結果，認應依上開累犯規定加重其刑，已敘
    明其理由者，自不能遽指為違法。原判決就上訴人本件所犯
    共27罪，均為累犯，經審酌其主觀惡性、犯罪情節及其對於
    刑罰之反應力不足等情節，認每罪均依累犯規定加重其刑，
    何以尚無違司法院釋字第775 號解釋意旨，亦不致對上訴人
    造成刑罰過苛，而有違反比例及罪刑相當原則之情形，已於
    理由內論述說明綦詳（見原判決第 9頁第31行至第10頁第13
    行）。又原判決於量刑時，已以上訴人之責任為基礎，審酌
    刑法第57條所列各款之事項，以及上訴人犯罪行為對社會治
    安及國民身心健康所生之危害，並斟酌其犯罪動機、目的、
    手段，兼衡其素行、智識程度、家庭生活狀況及犯後坦承犯
    行，態度良好等一切情狀，就上訴人本件共27罪分別維持（
    即原判決附表一編號24部分）及撤銷改判量處如其附表一「
    罪刑」欄所示之刑，復審酌上訴人所犯各罪所反映之人格特
    性，以及所犯各罪之罪質、所侵害之法益，以及整體非難評
    價與刑罰邊際效應等面向，就其所犯27罪所處徒刑，酌定其
    應執行之刑為有期徒刑4 年10月，已詳述其審酌情形及裁量
    論斷之理由，核其就各罪所處之刑暨所酌定之應執行刑均未
    逾越法律限制範圍，亦無違反公平、比例及罪刑相當原則等
    裁量權濫用之情形，自不得任意指為違法。上訴人上訴意旨
    泛謂原判決就其所犯各罪均依累犯規定加重其刑，及所酌定
    之應執行刑均有不當云云，均非依據卷內訴訟資料具體指摘
    原判決不適用何種法則或如何適用不當，徒就原審量刑職權
    之適法行使，暨原判決已明確論斷說明之事項，漫為爭執，
    顯與法律規定得為第三審上訴理由之違法情形不相適合；揆
    之首揭說明，其上訴均為違背法律上之程式，應併予駁回。
據上論結，應依刑事訴訟法第395條前段，判決如主文。
中    華    民    國   111    年    4     月    14    日
                  刑事第一庭審判長法  官  郭  毓  洲  
                                  法  官  林  英  志  
                                  法  官  周  盈  文  
                                  法  官  蔡  憲  德  
                                  法  官  林  靜  芬  
本件正本證明與原本無異
                                  書記官
中    華    民    國   111    年    4     月    18    日